臺灣臺北地方法院簡易民事判決
                                 111年度北簡字第5162號
原      告  高政男  
被      告  陳信同  
上列當事人間請求返還不當得利事件，於中華民國111年9月5日
言詞辯論終結，本院判決如下： 
    主  文
被告應給付原告新臺幣參拾柒萬零伍佰參拾柒元，及自民國一百
一十一年二月十日起至清償日止，按年息百分之五計算之利息。
訴訟費用新臺幣肆仟零捌拾元由被告負擔。
本判決得假執行。但被告如以新臺幣參拾柒萬零伍佰參拾柒元為
原告預供擔保，得免為假執行。
    事實及理由
壹、程序事項
    按其他因不動產涉訟者，得由不動產所在地之法院管轄，民
    事訴訟法第10條第2項定有明文。查本件原告起訴主張被告
    向原告承租門牌號碼臺北市○○區○○路0段00號1樓房屋（含地
    下室，下稱系爭房屋）未依租約給付電費等，依民法第172
    條、第179條規定提起本訴。而系爭房屋坐落臺北市萬華區
    ，依上開規定，本院自有管轄權。
貳、實體方面 
一、原告主張：被告於民國109年12月與原告簽訂房屋租賃契約
    書（下稱系爭租約）向原告承租系爭房屋，租期自110年1月
    16日起至113年1月15日，租金每月新臺幣(下同)4萬2,000元
    。依系爭租約第6條第3項約定，電費由承租人即被告負擔。
    然被告自110年7月份後未依約繳納電費，尚積欠110年8、9
    月份電費10萬4,666元及110年10、11月份電費6萬6,032元；
    且因被告積欠電費，致系爭房屋遭訴外人台灣電力股份有限
    公司（下稱台電公司）斷電，衍生接電費400元、設備維持
    費195元；另台電公司要求繳納電費19萬9,244元，以上共計
    37萬537元，原告已代繳完畢。而原告未受委任，並無義務
    為被告繳納；且被告無法律上原因受有利益，致原告受有損
    害，爰依民法第172條、第179條規定提起本訴，並聲明：被
    告應給付原告370,537元，及自起訴狀繕本送達翌日起至清
    償日止，按年息5％計算之利息。
二、被告則以：被告是從110年1月16日向原告承租店面，但電費
    差異很大。110年2月到8月間，每2個月收據都是1萬多元，
    而8月份的帳單原為3,250元，但隔幾天被告突然收到21萬餘
    元的電費單。被告電詢台電公司為何電費暴增並提出申訴，
    請其查核，台電公司與被告共同會勘電錶，查無偷電及漏電
    情形，然台電公司抄表不確實，且未按被告申訴理由查核，
    卻要求被告按時繳納電費，故被告不同意原告的請求等語，
    資為抗辯。並聲明：原告之訴駁回。
三、按無法律上之原因而受利益，致他人受損害者，應返還其利
    益，民法第179條前段定有明文。又主張不當得利請求權存
    在之當事人，對於不當得利請求權之成立，應負舉證責任，
    即應證明他方係無法律上之原因而受利益，致其受有損害。
    如受利益人係因給付而得利時，所謂無法律上之原因，係指
    給付欠缺給付之目的。故主張該項不當得利請求權存在之當
    事人，應舉證證明該給付欠缺給付之目的（最高法院103年
    度台上字第2198號判決意旨參照）。經查：
　　1.原告主張之事實，業據其提出房屋租賃契約書、繳費憑證
      等件為證（見本院卷第13至39頁）。
　　2.且經本院函詢台電公司查明110年8月後系爭房屋電費暴增
      之原因，經台電公司台北市區營業處以111年5月26日函文
      答覆稱：「…二、經查旨揭用電於110年6月因萬華疫情嚴
      峻，本公司暫停該區抄表作業，該期電費暫依前期（110
      年4月）度數3339度推算電費金額1萬857元，並於當期電
      費單上列示電費暫先以推算計收，俟於下期抄得指數再行
      結算並多退少補。三、110年8月2日本公司抄得電表指數
      並重新核計6月份之用電度數為20307度，應繳電費金額9
      萬7,367元，其差額8萬6,510元併至8月份電費計收，加計
      後8月電費合計應繳21萬2,521元，惟用戶異議電費遽增，
      經多次協商後本公司將110年2～8月用電平均分攤至各月，
      重新核計8月電費為19萬9,244元。另110年10月及同年12
      月本公司抄得用電度數及金額分別為16891度，10萬4,666
      元（夏季電價）；13846度，6萬6,032元，用電度數均高
      達1萬多度。四、本公司於去(110）年8月抄表時察覺旨揭
      用電有度數突增之情形，故主動於抄表隔日（8月3日）派
      員現場勘查該戶用電狀況並測量電流，查該戶為水產養殖
      批發零售店，24小時運轉冷凍櫃、水泵養殖箱多台，經現
      場測量電流估算每月用電量高達10000度以上，本公司人
      員於8月20日再次前往複查，並確認電表指數與電流資料
      吻合，且該戶110年間選用表燈營業用電，該電價係依當
      期總用電度數分段計算，用電度數越高單價越高，研判旨
      述電費暴增原因為長時間使用耗電設備所致。五、上情，
      本公司於8月20日複查時已當面向用戶說明電表負載、電
      流及電表轉速皆正常，惟用戶仍無法接受電費突增之情事
      ，故本公司分別於8月23日、8月25日再次派員與用戶約期
      勘驗電表，現場等候約1小時，該用戶均未出現，僅有店
      員在現場。本公司再於10月22日及11月2日派員親洽用戶
      說明8月電費之計費內容並告知本公司人員初驗電表為正
      常，倘針對電度計量有疑義可向經濟部標檢局申請電表鑑
      定，惟用戶未接受，會同洽談無結果」等旨，有該台電公
      司函文在卷可稽（見本院卷第109、110頁）。
　　3.則台電公司已就本件因疫情期間所採特別計費方式、用戶
      特殊用電情形（即用戶為水產養殖批發零售店，24小時運
      轉多台冷凍櫃、水泵養殖箱）等加以說明，復無違常理，
      是堪認系爭房屋於110年8月以後電費暴增係因被告長時間
      使用多台耗電設備及夏季電價計費所致。被告固抗辯電費
      暴增不合理云云，惟並未提出確切證據供本院審酌，尚難
      為其有利之認定。
　　4.又依上開台電公司說明，本件重新核計110年8月電費為19
      萬9,244元、110年10月及同年12月抄得用電度數及金額核
      算之電費各為10萬4,666元、6萬6,032元，加計衍生接電
      費400元、設備維持費195元，共計37萬537元。而原告代
      繳完畢，有上述繳費憑證足憑，是原告無法律上原因代被
      告墊付費用而受有損害，被告因此受有利益，原告依民法
      第179條規定不當得利之法律關係，請求被告返還原告代
      墊費用37萬537元，自屬有據。
四、從而，原告依民法第179條規定，請求被告給付37萬537元，
    及自起訴狀繕本送達翌日（即111年2月10日，見本院卷第47
    頁）起至清償日止，按年息5％計算之利息，為有理由，應予
    准許。又本件已依不當得利之法律關係為原告勝訴判決，是
    原告另主張民法第172條規定部分即毋庸再為審究。
五、本件事證已臻明確，兩造其餘攻擊防禦方法，於本判決結果
    不生影響，爰不一一論述，併此敘明。
六、本件係就民事訴訟法第427條訴訟適用簡易程序所為被告敗
    訴之判決，依同法第389條第1項第3款規定，應依職權宣告
    假執行。並依同法第392條第2項規定，宣告被告如預供擔保
    ，得免為假執行。
七、訴訟費用負擔之依據：民事訴訟法第78條。本件訴訟費用額
    ，依後附計算書確定如主文所示金額。
中　　華　　民　　國　　111 　年　　9 　　月　　30　　日
                              臺北簡易庭
                                  法  官　郭麗萍
以上正本證明與原本無異。
如不服本判決，應於判決送達後20日內向本庭（臺北市○○區○
○○路0 段000 巷0 號）提出上訴狀。（須按他造當事人之人數
附繕本）。如委任律師提起上訴者，應一併繳納上訴審裁判費。
中　　華　　民　　國　　111 　年　　9 　　月　　30　　日
                                  書記官　陳怡如
計    算    書
項    目                    金  額（新臺幣）      備  註
第一審裁判費                4,080元
合        計                4,080元